臺灣高等法院刑事判決　　　　　　　　　　　　　九十二年度交上訴字第二四六號
　　上　訴　人　臺灣板橋地方法院檢察署檢察官
　　被　　　告　甲○○
右上訴人因被告業務過失致人於死案件，不服臺灣板橋地方法院九十二年度交訴字第
一九號，中華民國九十二年八月二十九日第一審判決（起訴案號：臺灣板橋地方法院
檢察署九十一年度偵字第一○五三二號），提起上訴，本院判決如左：
    主  文
上訴駁回。
    理  由
一、公訴意旨略以：被告甲○○係信一預拌混凝土股份有限公司（下稱信一公司）預
    拌混凝土車之駕駛，為從事駕駛業務之人，於民國九十一年六月三日下午二時三
    十分許，駕駛車牌號碼Ｑ二─四二一號預拌混凝土車，沿臺北縣中和市○○路往
    臺北縣板橋市方向行駛，行經臺北縣中和市○○路四○八號前時，依當時天候、
    路況皆良好，應注意汽車行進中駕駛人應注意車前狀況及兩車併行之間隔，隨時
    採取必要之安全措施，依當時情形又無不能注意之情事，竟疏於注意，未留意兩
    車併行之間隔，適同向由被害人游商琪騎乘車牌號碼ＵＳＱ─三四六號機車，因
    混凝土車車身寬度已佔據整個車道，無足夠空間行駛而減速，但煞車過急致車身
    左傾後倒地，遭被告甲○○所駕之預拌混凝土車右後車輪輾過，致被害人游商琪
    當場死亡，因認被告涉有刑法第二百七十六條第二項業務過失致人於死罪嫌。
二、按犯罪事實應依證據認定之，無證據不得認定其犯罪事實；不能證明被告犯罪者
    ，應諭知無罪之判決，刑事訴訟法第一百五十四條第二項、第三百零一條第一項
    定有明文。而認定不利於被告之事實，須依積極證據，苟積極證據不足為不利於
    被告事實之認定時，即應為有利於被告之認定，更不必有何有利之證據，有最高
    法院三十年上字第八一六號判例可參。又認定犯罪事實所憑證據，雖不以直接證
    據為限，間接證據亦包括在內；然無論直接或間接證據，其為訴訟上之證明，須
    於通常一般之人均不致有所懷疑，而得確信其為真實之程度者，始得據為有罪之
    認定。如未能發現相當證據，或證據不足以證明，自不能以推測或擬制之方法，
    以為裁判基礎，復有最高法院四十年台上字第八六號、七十六年台上字第四九八
    六號判例可資參照。
三、訊據被告甲○○坦承擔任信一公司預拌混凝土車駕駛，於右揭時地因其所駕預拌
    混凝土車右後輪輾壓被害人，致被害人當場死亡等情不諱，惟辯稱：其駕駛預拌
    混凝土車在車道內遵行方向行駛，右側有路邊停車，其不知被害人機車是從何處
    出來，俟其發覺車後輪壓到東西時，下車查看始知被害人已倒臥在地等語。
四、經查：
（一）本件車禍經臺北縣政府警察局中和分局鑑識人員勘視現場，提出勘察報告指出
      情形如下：
    １車禍現場位於臺北縣中和市○○路四七六號前，該路段雙向皆僅有一車道，在
      公車停靠站上有長二百八十八公分、寬六十五公分柏油填補處，該路面呈突起
      狀。於公車停靠站「公」字上發現第一處煞車痕，而公車停靠站格線上發現第
      二處煞車痕，兩處煞車痕寬度皆約為七．五公分；距離公車停靠站約五十公分
      處發現一刮地痕、於路邊停車紅色小貨車車牌號碼ＦＢ─九八三五左後輪旁發
      現第二處刮地痕，該車身旁發現第三處刮擦痕。第一煞車痕至第二煞車痕為二
      ．七公尺、第二煞車痕至第一刮擦痕為○．五公尺、第一刮擦痕至第二刮擦痕
      為一．二公尺、第二刮擦痕至第三刮擦痕為○．三公尺。輕型機車ＵＳＱ─三
      四六車頭車殼上皆有血跡殘留，前輪寬約七．五公分，車輛左邊照後鏡、把手
      、側邊車殼、左側支撐架及中央支撐架上皆有刮擦痕，高度約為六十七公分；
      左側車殼上有藍色油漆之刮擦痕跡，高度約為四十九公分；於左側煞車護板上
      發現疑似紅色油漆，高度為二十八公分。水泥攪拌車Ｑ二─四二一車輛右後第
      二輪處有多處血跡及組織殘留，車輛底盤經勘查後並無發現組織或血液，右前
      輪擋泥板上有疑似黑色漆殘留，高度約為七十公分，但經檢視後並未發現血跡
      或其他生物跡證殘留。
    ２以輕型機車若經水泥攪拌車擦撞而傾倒，外力來自左方（以機車而言），被害
      者應會朝右方傾倒；且水泥攪拌車Ｑ二─四二一右側有防捲入護欄，若無一定
      距離，被害者傾倒後應會先撞擊防捲入護欄而彈出，不至於直接觸地遭輾過。
      因此研判輕型機車ＵＳＱ─三四六行駛時與水泥攪拌車Ｑ二─四二一間有一段
      距離，使得被害者傾倒後正倒臥於水泥攪拌車右後輪位置而遭輾過，而經現場
      圖顯示，第一煞車痕距離車道線（指路面邊線）左側約為四十公分，而被害者
      車遭輾過後頭部距離車道線（指路面邊線）右側約六十公分，可見水泥攪拌車
      行駛時與輕型機車間有一段相當距離。現場第二煞車痕型態發現，其痕跡左邊
      刮擦地面較右邊深，因此該煞車痕左側受力較右側為重，研判該車於第二煞車
      痕處已傾斜且傾向左側。又現場兩煞車痕及第一刮擦痕幾近一直線，因此在被
      害者倒地前其動線為一直線，而第二刮擦痕方向則往停車紅色小貨車（車牌號
      碼ＦＢ─九八三五），第三刮擦痕則位在車道線（指路面邊線）左側旁，且末
      端有大角度轉入慢車道（指路肩），研判該車於煞車痕處已向左側傾斜，而於
      第一刮擦痕處已倒地，由於慣性作用該車繼續前行，撞擊路邊停車紅色小貨車
      （車牌號碼ＦＢ─九八三五）後彈出，造成第三刮擦痕位於車道線左側，該刮
      擦痕其大角轉入慢車道（指路肩），則為有一外力介入，研判應為水泥攪拌車
      輾過被害者所導致。
    ３水泥車車身寬度佔據整個車道，且案發時公車停靠站前路旁停靠前揭紅色自用
      小客車及藍色自用小客車（車牌號碼ＣＭ─九一四一），使輕型機車ＵＳＱ─
      三四六更無足夠空間直接通行，研判被害者因無足夠空間行駛而減速，但煞車
      過急導致車身左傾後倒地。因此，被害者經過案發路段時，因水泥攪拌車Ｑ二
      ─四二一在旁行駛，促使被害者往路旁行駛，卻發現有兩部自小客車停靠路旁
      無法通行，被害煞車過急而導致車身左傾後倒地，因慣性作用車繼續前衝，撞
      擊路邊上揭停車之紅色小貨車後彈出（人車分離），彈出後被害者正倒臥於水
      泥攪拌車右後輪位而遭輾過，有前開勘察報告及現場照片在卷可稽（見第三四
      二○號偵查卷第三至四六頁）。
（二）經採集車牌號碼Ｑ二─四二一號預拌混凝土車右後輪血跡及Ｑ二─四二一號預
      拌混凝土車右後輪組織比對結果，認與被害人ＤＮＡ－ＳＴＲ型號相同，有內
      政部警政署刑事警察局九十一年七月八日刑醫字第○九一○一四四二九八號鑑
      驗書在卷可稽（見第一一六二一號偵查卷第五頁），參照道路交通事故調查報
      告表（見第一○五三二號偵查卷第七頁、相驗卷第十頁）及現場照片（見相驗
      卷第十三至十五頁）所示，被害人倒地頭部位置係於被告行駛之車道內，可見
      被害人係遭被告所駕駛之上開預拌混凝土車右後輪在被告行駛之車道內遭輾壓
      致死。又經自被害人機車與上開預拌混凝土車採樣檢驗結果，被害人機車後側
      貨架上未發現可疑外來漆，被害人機車左側車殼與預拌混凝土車右前輪弧上油
      漆、右側防捲護欄上油漆、右後輪弧上油漆均無法研判彼此間關聯性；被害人
      安全帽與預拌混凝土車右前輪弧上油漆不相似，亦有內政部警政署刑事警察局
      九十一年八月二十一日刑鑑字第○九一○一四四六五三號鑑驗通知書在卷可參
      （見第二○七五七號偵查卷第六至八頁），無從證明被害人機車左側遭上開預
      拌混凝土撞及。
（三）復參照道路交通事故調查報告表及現場照片，被害人機車第一道煞車痕在路面
      邊線右側約四十公分（亦即公車停靠站地面「公」字左上方位置），然後右前
      方有路邊停車之紅色廂型車（ＦＢ─九八三五號），再前方為路邊停車之ＣＭ
      ─九一四一號藍色自用小客車。對照地面被害人機車如前所述煞車痕及刮地痕
      （前揭臺北縣警察局中和分局勘察報告所載，並參三四二○號偵查卷第三八頁
      到案現場圖），可見被害人機車並非在被告行駛之車道上煞車倒地，而與被告
      所駕上開預拌混凝土車間確有一段距離。是上開勘察報告所認定：被害人機車
      於第一道煞車痕處即已煞車，而於第二道煞車痕處已向左側傾斜，於第一刮擦
      痕處已倒地，由於慣性作用該車繼續前行，撞擊路邊停車之紅色廂型車（ＦＢ
      ─九八三五號）後彈出，造成第三刮擦痕位於路面邊線左側，該刮擦痕其大角
      轉入路肩，研判為預拌混凝土車輾過被害人所致，核與現場鑑證及鑑識結果相
      符。則被害人既先因煞車過急導致車身左傾後倒地，被告駕駛預拌混凝土車右
      後輪輾壓被害人頭部，足認被害人倒地時，被告所駕駛之預拌混凝土車前輪已
      通過肇事位置，是公訴人認被告未注意車前狀況云云，顯有誤會。又被告在車
      道內遵向行駛，且依道路交通事故調查報告表記載，該車道寬三點二公尺，上
      開預拌混凝土車身寬二點三公尺，車身寬度幾乎已佔據整個車道，以車道寬扣
      除車身寬度後僅餘九十公分，而被害人倒地頭部（遭該預拌混凝土右後輪輾壓
      ）距離右側道路邊線六十公分，可見被告駕駛上開預拌混凝土車並無偏離車道
      行駛之情形，確係被害人本身判斷前方無足夠空間通行而煞車過急倒地，亦無
      所謂被告未保持安全距離可言，即難認被告有何過失。
（四）上開預拌混凝土車總車重未逾十五公噸，可行駛前揭肇事路段：
    １臺北縣中和市○○路四○八號前之路段設置禁止十五噸以上大貨車通行之禁制
      標誌，有照片在卷可佐（見相驗卷第十一頁）。而預拌混凝土車屬於大貨車，
      且總重量達十五噸時自不得行駛上揭上述路段，臺北縣政府九十二年四月二日
      北府交工字第○九二○二一六二○八號函在卷明揭此旨（見原審卷第三七頁）
      。因此，前揭禁制標誌所指「十五噸」，係以車輛總量為計算標準。
    ２然證人即信一公司員工陳南光證稱：「……被告都是固定開Ｑ二─四二一號水
      泥車，我們水泥車要出廠之前都有過磅，這部車子案發當天載水泥到土城，我
      們出貨會有送貨單和客戶資料、過磅單……」（見原審卷第七七頁）、「總重
      是包含車重加上載貨重量，空重是指空車的重量，淨重是指預拌混凝土的重量
      ，這三個都是經過過磅，不是只有經過數字上面的加減」（見原審卷第一二二
      頁）。而該車總重為二十．四噸，空車重十一．二噸，淨重（即水泥重九．二
      噸），並有送貨單影本在卷可稽（見原審卷第八八之一頁）。又被告供稱：其
      係駕車自臺北縣板橋市○○路○段一二九之一號出發，左轉三民路往中和方向
      行駛，到中和左轉沿中正路至錦和路右轉接圓通路，至圓通路三六九巷下貨後
      ，往員山路方向行駛，過中山路往板橋方向行駛，通過肇事地點時，已是下完
      貨返回公司途中，該車滿載二十噸、空車是十二噸等語（見相驗卷第三頁反面
      ）。對照被告車行方向，確是往信一公司行進，是以被告駕車行經肇事地點時
      應已卸完貨，總車重未逾十五公噸。
    ３依上說明，被告既是空車狀態（總車重未逾十五公噸）而依規定而行駛於車道
      內，自無如公訴人而指：被告駕駛之預拌混凝土車車寬佔據整個車道，導致被
      害人騎乘之機車無足夠空間行駛，過失即應歸責於被告云云。況被告駕駛之預
      拌混凝土車與被害人游商琪騎乘機車之間，仍有相當間隔，尤難指被告有何未
      注意車前狀況兩車間併行距離之過失。
（五）被告行車未超速：
    １在市區道路，時速不得超過五十公里，道路交通安全規則第九十三條第一項第
      一款前段定有明文
    ２臺北縣中和市○○路四○八號附近，為市區道路，且設有行車分向線，有前揭
      道路交通事故調查報告表及現場照片在卷可佐。被告案發前時速，均在三十、
      四十公里左右，有車牌號碼Ｑ二─四二一號預拌混凝土車之行車記錄器影本附
      卷可考（見第三四二○偵查卷第五八頁）。
（六）至證人陳盈村雖證稱：「……到員山路接近中山路口時，看到Ｑ二─四二一號
      混凝土車在等紅綠燈，我騎到快路口時變綠燈，混凝土車見前面有車子要左轉
      ，突然就直接靠右，都沒有看右手邊有無車輛，直接往右靠，我本來跟他平行
      ，到路口時被逼到靠右讓他先行，我一直跟在他後面走，過路口之後，因他車
      子很大，我也不敢超車，也沒有任何機車超過我，到肇事地點時，先聽到氣爆
      的聲音，接著看到頭和安全帽和白色的機車被他的後輪壓過去，安全帽裂開，
      我就一直按喇叭，叫他停下來……」「死者機車應該是在前面，混凝土車連
      右邊也沒有看，速度應比機車快……」（見第一○五三二號卷第五一頁反面至
      第第五二頁反面），而臺灣省臺北縣區行車事故鑑定委員會亦據上揭證人陳盈
      村之證言，認被告有危險駕駛行為，有該會九十一年十月十五日北鑑字第九一
      一○九二號函附卷足參（見第一○五三二號卷第四一至四三頁）。惟證人陳盈
      村所述被告未看右方來車，逕行向右邊靠行之地點，係在臺北縣中和市○○路
      與中山路路口；且證人陳盈村通過該路口時，未見被害人騎乘之機車，車禍發
      生前，亦無其他機車超過證人陳盈村騎乘之機車，堪認被害人在證人陳盈村所
      指被告危險駕駛行為前，已通過該路口。故被告駕車行至臺北縣中和市○○路
      四○八號前與被害人騎乘之機車發生車禍，已在證人陳盈村所證之危險駕駛行
      為後，尚難認此與車禍發生，有何因果關係可言。而上開臺灣省臺北縣區行車
      事故鑑定委員會函亦認：依卷內資料無法比對被害人機車與預拌混凝土車有無
      碰撞（見第一○五三二號偵查卷第四二頁），實無從認定被告有因過失而碰撞
      被害人機車之行為。另本件車禍經臺灣省車輛行車事故覆議鑑定委員會鑑定結
      果，認未便遽予覆議（見本院卷第二九至三十頁），而依前揭說明，自無從遽
      認被告有何過失致人於死犯行。
（七）公訴人上訴雖指被告所駕上開預拌混凝土車右前輪擋泥板上有疑似黑色漆線，
      又被害人機車左側煞車護板上疑有紅色油漆，如被害人機車煞車致左倒，不可
      能左側撞到右前方之紅色廂型車，可見被害人機車應在被告所駕駛預拌混凝土
      車前方，故被告確有未注意車前狀況及保持兩車併行間隔之過失云云。然查：
      被害人機車於煞車後向左側傾斜，依慣性作用繼續前行，自非無以左側前煞車
      護板刮擦右前方之紅色廂型車之可能；又經科學鑑識結果，被害人機車左側車
      殼與預拌混凝土車右前輪弧上油漆、右側防捲護欄上油漆、右後輪弧上油漆均
      無法研判彼此間關聯性，且由現場跡證亦無從認定被告所駕預拌混凝土車有何
      公訴人所指於右前輪撞及被害人機車之事實。況公訴人於起訴書亦指被害人係
      因「無足夠空間行駛而減速，但『煞車過急』致車身『左傾』後倒地」，並未
      指及遭被告所駕預拌混凝土車碰撞，竟於上訴理由與起訴書為不同之認定，亦
      自相矛盾。
（八）綜上所述，尚難認被告有何過失致人於死犯行，此外復查無其他積極證據足證
      被告有何上開犯行，自屬不能證明其犯罪。
五、原審依調查證據之結果，斟酌全辯論意旨，認被告犯罪不能證明，依法為無罪之
    諭知，經核並無不合。公訴人上訴，認被告應成立過失致人於死罪名，指摘原判
    決不當云云，為無理由，應予駁回。
據上論斷，應依刑事訴訟法第三百六十八條，判決如主文。
本案經檢察官郭弘佑到庭執行職務。
中　　　華　　　民　　　國　　九十三　　年　　　二　　　月　　 二十 　　日
                              臺灣高等法院交通法庭
                                  審判長法  官  楊　照　男
                                        法  官  陳　炳　彰
                                        法  官  王　詠　寰
右正本證明與原本無異。
如不服本判決，應於收受送達後十日內向本院提出上訴書狀，其未敘述上訴之理由者
並得於提起上訴後十日內向本院補提理由書（均須按他造當事人之人數附繕本）。
                                        書記官  駱　麗　君
中　　　華　　　民　　　國　　九十三　　年　　　二　　　月　　 二十 　　日
